【裁判字號】    90,交聲,445
【裁判日期】    900817
【裁判案由】    違反道路交通管理處罰條例聲明異議
【裁判全文】
臺灣臺北地方法院交通事件裁定                        九十年交聲字第四四五號
    異議人即
    受處分人  甲○○
右列受處分人因違反道路交通管理處罰條例案件，對於台北市交通事件裁決所中華民
國九十年五月十日所為之處分（原處分案號：北市裁三字第駕裁二二－Ｚ00000
000號），聲明異議，本院裁決如左：
    主      文
異議駁回。
    理      由
一、按汽車行駛於高速公路，在行駛途中，不得驟然或任意變換車道，如欲變換車道
    時，應先顯示方向燈告知前後車輛，並保持安全距離及間隔，方得變換車道，高
    速公路交通管制規則第十一條定有明文。又汽車行駛於高速公路，而不遵管制之
    規定者，處汽車駕駛人新台幣（下同）三千元以上六千元以下罰鍰，道路交通管
    理處罰條例第三十三條第一項亦定有明文。再汽車駕駛人駕駛汽車違反道路交通
    管理處罰條例第三十三條第一項規定者，除應依該條所規定之罰鍰處罰外，並予
    記違規點數一點，道路交通管理處罰條例第六十三條第一項第一款定有明文。
二、本件受處分人即異議人甲○○於民國九十年三月四日晚上八時許，駕駛車號ＣＪ
    －二三三二號自用小客車，沿國道一號道路即中山高速公路北上行駛，途經中山
    高速公路北上四十公里至三十六公里處，明知汽車行駛高速公路，不得任意變換
    車道，如欲變換車道時，應先顯示方向燈告知前後車輛，並保持安全距離及間隔
    ，方得變換車道，詎其竟未先顯示方向燈，且任意變換車道達三次以上，為內政
    部警政署國道公路警察局第一警察隊泰山分隊警員乙○當場發現攔停，並以受處
    分人有違反道路交通管理處罰條例第三十三條第一項規定之行為掣單舉發，因受
    處分人拒絕簽收警員開立之舉發違反道路交通管理事件通知單，經警員在舉發通
    知單上載明受處分人拒絕簽收之事由後，依行為時違反道路交通管理事件統一裁
    罰標準及處理細則第十一條第一項第一款規定，視為受處分人已經收受該通知單
    。嗣因受處分人於應到案日期前申訴，原處分機關函請舉發機關調查結果，仍認
    受處分人有上開違規行為，乃依道路交通管理處罰條例第三十三條第一項之規定
    於九十年五月十日從輕裁處受處分人罰鍰三千元，並記違規點數一點（原處分漏
    引道路交通管理處罰條例第三十三條「第一項」及第六十三條第一項第一款規定
    ，應更正）。
三、本件受處分人經合法傳喚未到庭，惟依其聲明異議意旨略以：伊雖於右開時間駕
    車行駛高速公路，然因曾有一部與伊駕駛同型式自用小客車，在相鄰車道併排行
    駛，可能為員警所誤認，且依伊駕駛習慣在變換車道前均會先確認左右有無來車
    ，方打方向燈再變換車道云云。然查：受處分人在高速公路駕駛汽車任意變換車
    道之違規行為，業據證人即當場舉發警員乙○到庭證稱：當時發現受處分人第一
    次變換車道沒有打方向燈時，便開始注意，直到泰山收費站前，受處分人變換車
    道未打方向燈已達三次以上，方攔查到路肩，開單前先檢查受處分人之方向燈，
    確定沒有故障，才開單﹔因為是下坡路段限速八十公里，受處分人速度也不是很
    快，所以一直跟在受處分人車後約五十公尺至一百公尺處，另夜間打方向燈會很
    清楚，所以確定受處分人沒有打方向燈等語無訛（見本院九十年八月十三日訊問
    筆錄），因交通警員掣單舉發違反道路交通管理處罰條例所列之違規事實，本質
    上為行政處分，係公務員基於職務上權力，依法就特定之具體事件所為具有公法
    上效果之單方行政行為，基於公務員為公法上行為具有公信力之原則，該行政處
    分當可被推定為真正，其據以依法處分之事實認定亦為真正無誤，本此公信原則
    ，乃立法者賦予行政機關制定違反道路交通事件統一裁罰標準及處理細則，使勤
    務警員得當機處分（如該細則第二十三條）以達其維護交通秩序、安全之行政目
    的，反之，若謂公務員一切行政行為均需預留證據以證其實，則國家行政勢必窒
    礙難行，據此，刑事訴訟法就犯罪證據有關之規定中與屬行政秩序罰之交通違規
    裁罰本質不合之部分，自不在準用之列，從而，受處分人既未就執勤警員之舉發
    有誤提出相關證據以供調查，本院經查亦無任何證據足資證明其有捏造事實違法
    取締之情事，則執勤警員本其維護通秩序、安全職責所為之舉發，自應受到合法
    、正確之推定。再參諸違規當時，舉發警員乙○尾隨受處分人車後約五十公尺至
    一百公尺處行駛達四公里之久，且違規時間為晚上八時，天色已暗，受處分人變
    換車道有無顯示方向燈甚為明顯，警員乙○於受處分人未打方向燈達三次以上，
    方攔查開單等情形觀之，警員乙○自無誤認之可能﹔再受處分人之駕駛習慣為何
    ，尚與本件違規行為並無任何關聯。從而，受處分人所辯，不足採信。本件事證
    明確，受處分人之違規行為堪以認定。
四、綜上所述，受處分人確有右開在高速公路上任意變換車道之違規行為。原處分機
    關以受處分人違反道路交通管理處罰條例第三十三條第一項規定之行為從經裁處
    受處分人罰鍰三千元，並依同條例第六十三條第一項第一款規定記違規點數一點
    ，核無違誤，本件受處分人之異議為無理由，自應將其異議駁回。
據上論斷，應依道路交通案件處理辦法第十九條，裁定如主文。
中      華      民      國    九十      年      八      月     十七     日
                                臺灣臺北地方法院交通法庭
        法  官  李  麗  玲
右正本證明與原本無異。
如不服本裁定，應於裁定送達後五日內向本院提出抗告狀。
                                    書記官  江  虹  儀
中      華      民      國    九十      年      八      月     十七     日


司法院資訊處製作；財團法人民間司法改革基金會備份。
